最高法院刑事判決　　　　　　　　　　　　　　　九十三年度台上字第三九五六號
　　上　訴　人　丁○○
　　　　　　　　丙○○
　　　　　　　　甲○○
　　　　　　　　乙○○
右上訴人等因違反漁業法案件，不服台灣高等法院高雄分院中華民國九十年十月二十
九日第二審判決（九十年度上訴字第四九六號，起訴案號：台灣澎湖地方法院檢察署
九十年度偵字第一二號），提起上訴，本院判決如左：
    主  文
上訴駁回。
    理  由
按刑事訴訟法第三百七十七條規定，上訴於第三審法院，非以判決違背法令為理由，
不得為之。是提起第三審上訴，應以原判決違背法令為理由，係屬法定要件。如果上
訴理由狀並未依據卷內訴訟資料，具體指摘原判決不適用何種法則或如何適用不當，
或所指摘原判決違法情事，顯與法律規定得為第三審上訴理由之違法情形，不相適合
時，均應認其上訴為違背法律上之程式，予以駁回。本件上訴人丁○○上訴意旨略稱
：船上電線是用於靠岸接電用的，其試纏漁網，接通後打開開關，才知電壓根本不符
，導致馬達故障。兩日拖網，捕獲量才一百多公斤，銷售新台幣（下同）一萬六千元
，根本不夠費用支出，所以不可能有電魚之漁獲量，上訴人等不知此行為違法，希望
不要採納警詢之筆錄；且扣押之漁獲經鑑定，未能檢出遭受電擊跡象，上訴人等根本
無電魚蝦之行為，丁○○從事海上捕魚已三十年左右，從無犯法行為云云。上訴人丙
○○上訴意旨略稱：原判決既已認丙○○身體不適，服用藥物有昏睡情形，又何能跟
其他上訴人工作？船長已供稱因抓不到魚，於最後一次下網時才試用電氣撈捕，足證
丙○○於下第一次網時，並無使用電線，是正常漁撈作業，並不違法，後來即在船艙
裏休息，鐵鍊、電纜線、發電機等扣押物，並不是電魚所必需之配件，是船長所連結
後產生之犯罪工具，與船員有何關係？漁獲量僅一百四十七公斤，其中大蝦三十四公
斤，依下一次網三小時，一天半共下十二次網，三小時所獲十二‧二五公斤，以拍賣
價計，平均每公斤一百零八元，下一次網所獲金額為一千三百二十三元，但燃油消耗
，二十四小時約一萬元左右，三小時需耗油一千二百五十元，可證並未電魚，如有以
電氣撈捕，怎會收入不如支出云云。上訴人乙○○、甲○○上訴意旨略稱：電線、馬
達、網、鐵板都是拖網船作業工具，電線在船上用途很多，船員被船長照顧，出海作
業，不定時間就要換船，對於船本身的東西，有何關係。渠等沒電魚，怎能判連續犯
，船員沒有私運違法物品，那有犯法，如有電魚，被扣押的魚貨，怎沒被電過的跡象
？船長只是在船上試電，沒下海撈捕，怎有破壞生物？發電機可請電機師父當場測試
云云。
惟查：證據之取捨、事實之認定，乃事實審法院職權行使之範圍，茍其證據之取捨及
事實之認定，不違背經驗法則與論理法則，即不容任意指摘為違法，而據為上訴第三
審之適法理由。原判決依據上訴人等分別於警詢及偵查中互核一致之自白，且經原審
勘驗警詢全程錄影帶結果，上訴人等警詢之自白均出任意性；並扣案之鐵鍊一條（五
公尺）、電纜線一條（五十公尺，含漁網一張）、發電機一部（扣案時發電機尚連接
電纜線、漁網、鐵鍊）及約一百四十七公斤之漁獲物（經拍賣得款一萬六千元），暨
卷附行政院農業委員會水產實驗所澎湖分所（下稱澎湖水產實驗分所）民國九十年九
月十七日九十農水試產澎字第五八八號函、扣押物品及漁獲等現狀照片、拍賣現場照
片、扣押物品代保管書、拍賣紀錄單、漁船進出港檢查表等證據，綜合判斷，認定丁
○○為澎湖縣籍「大順號」漁船船長，其餘上訴人等為該船船員，確有於九十年一月
二日上午報關出海後，在同縣西嶼、花嶼間海域，共同以將發電機連結電纜線再接上
漁網之鐵鍊，通電後拖行海中，使水產動物遇到電流後即彈起進入網具內之方法，進
行漁撈作業之犯行。因而撤銷第一審不當之判決，改判仍論處上訴人等共同違反採捕
水產動物，不得以電氣方法為之之規定罪刑，已敘明所憑之證據及認定之理由。而以
上訴人等否認有上開犯行，丁○○辯稱：伊原有電魚意思，警詢中也僅告知捕捉方法
，但伊只連接線路在試發電機，發電機就壞了，尚未通電捕魚云云；丙○○辯稱：伊
當日生病，放網後就去休息云云；甲○○、乙○○辯稱：渠等只放網，且只連接線路
在試，發電機就燒掉了，尚未通電實際電魚云云。均乃卸責之詞，不足採信，於理由
內詳加說明及指駁。經核所為論斷，均與卷內資料相符，從形式上觀察，並無認定事
實不依證據或有何採證違背經驗法則、論理法則等違法情形存在。而原判決已說明澎
湖水產實驗分所九十年九月十七日九十農水試產澎字第五八八號函敘「海中魚蝦若遭
輕微電擊，僅是迫使魚蝦離開棲息地或暫時逃離，又蝦為甲殼類動物，更難看出遭電
擊跡象」一節，與上訴人等人於警詢時及偵查中自白所供「魚蝦被電跳起入網」等情
悉相吻合，故扣案漁獲雖未能檢出遭受電擊跡象及扣案發電機縱於鑑定時已故障，均
難採為有利於上訴人等認定之理由。此係事實審法院採證認事職權之適法行使，難謂
有違證據法則或調查未盡或判決不載理由之違法。又原判決非唯未認定上訴人等係連
續犯，理由中復已說明上訴人等不符合連續犯要件之理由；且上訴人等違反漁業法規
定，以電氣方法採捕水產動物，不問漁獲量多寡，均不影響渠等應負之罪責。上訴意
旨，非依卷內資料執為指摘，徒就原判決已說明之事項，及原審採證認事之職權行使
，任意指摘為違法，且為事實之爭執，顯與法律規定得為第三審上訴理由之違法情形
，不相適合。其上訴違背法律上之程式，應予駁回。
據上論結，應依刑事訴訟法第三百九十五條前段，判決如主文。
中　　　華　　　民　　　國　　九十三　　年　　　七　　　月　　二十九　　日
                              最高法院刑事第八庭
                                  審判長法官  陳  炳  煌
                                        法官  陳  世  雄
                                        法官  韓  金  秀
                                        法官  吳  信  銘
                                        法官  徐  文  亮
      右正本證明與原本無異
                                              書  記  官
中　　　華　　　民　　　國　　九十三　　年　　　八　　　月　　　四　　　日
                                                                        Ａ
